臺灣臺中地方法院刑事判決　　　　　　　94年度易字第1583號
公　訴　人　台灣台中地方法院檢察署檢察官
被　　　告　丁○○
上列被告因恐嚇取財等案件，經檢察官提起公訴（94年度偵字第
4340號），本院判決如下：
    主    文
丁○○行使變造汽車駕駛執照，足以生損害於公眾及他人，累犯
，處有期徒刑陸月，變造「庚○○」汽車駕駛執照上丁○○相片
壹張沒收。又共同連續攜帶兇器竊盜，累犯，處有期徒刑壹年拾
月，扣案如附表編號二十二至二十九所示之物，均沒收。應執行
有期徒刑貳年貳月，變造「庚○○」汽車駕駛執照上丁○○相片
壹張、扣案如附表編號二十二至二十九所示之物，均沒收。
    犯罪事實及理由
一、丁○○於九十四年一月底某日，在臺中市○○路○○道某處
    拾獲離庚○○持有之汽車駕駛執照一張，詎其竟意圖為自己
    不法之所有並為供變造行使之用，將之予以侵占入己，進而
    於九十四年二月間某日，在臺中市北屯區○○○路六十五巷
    三十號A棟七樓住處，持自己所有之照片一張，以換貼照片
    之方式，變造完成該張駕照，並伺機供行使之用，足以生損
    害於庚○○及公路監理機關對於汽車駕照管理之正確性。又
    丁○○另與己○○（另由檢察官偵辦中）共同基於意圖為自
    己不法所有之概括犯意聯絡，由己○○搭載丁○○沿路搜尋
    行竊之目標，並由丁○○下手，先於九十四年三月三日凌晨
    五時許，在臺中市北屯區○○○○街與天津路口，攜帶其與
    己○○所有如附表編號二十二所示之汽車鑰匙及客觀上足供
    兇器使用之如附表編號二十三至二十九所示之固定鉗、尖嘴
    鉗、銼刀、斜嘴鉗、美工刀、螺絲起子、梅花扳手等物，竊
    得王志中所有停放在該處之車牌號碼7725-HV號自用小客車
    一輛，次於同日凌晨七時三十分許，在臺中市○區○○路與
    大德街口，以上開工具，竊得辛○○所有停放在該處之懸掛
    QD-4777號車牌之自用小客車一輛（原車牌號碼為M3-4202
    號，已於九十三年六月間失竊），又於同日八時許，在臺中
    市○區○○路與德化街口，以上開工具竊得甲○○所有之
    NL-1 141號車牌一面，再於同日九時許，在臺中市西屯區○○○街耕讀園茶藝館附近，以上開工具，共同竊得丙○○所
    有之MT -3336號車牌二面，丁○○與己○○並將NL-1141號
    車牌懸掛在辛○○所有之自用小客車上，將MT-3336號車牌
    懸掛在王志中所有之自用小客車上，並將上開車輛停放於臺
    中市南屯區○○○街五七一號金拿獎理容KTV之地下停車場
    。
    嗣於同日十四時三十分許，丁○○與己○○共乘向慶峰小客
    車租賃有限公司租來之車牌號碼3640-FY號自用小客車行經
    台中市○○區○○路與天津路口時，為警攔檢，丁○○為免
    其因案遭通緝之身分暴露，乃持上開變造之「庚○○」汽車
    駕駛執照向員警乙○○出示而行使，足以生損害於庚○○及
    公路監理機關對於汽車駕照管理之正確性，惟旋即為警識破
    ，並扣得如附表編號七所示前揭變造之汽車駕照，並起出如
    附表編號二十二至二十九所示之前揭行竊工具。
二、訊據被告丁○○固坦承前揭侵占離本人所持有之物、變造汽
    車駕駛執照及持扣案固定鉗、銼刀等竊取前揭二輛自小客車
    等犯行，惟矢口否認有行使變造汽車駕駛執照及竊取前揭車
    牌等犯行，辯稱：伊並未持前揭變造之駕駛執照向查獲之警
    員行使，該變造之駕照係警員搜索伊皮包時所查獲，另伊竊
    取自小客車係為供拆解零件變賣之用，伊不知前揭車牌何以
    會懸掛於伊所竊得之上開自小客車上，扣案其餘工具係己○○所有，伊不知做何使用云云。經查：
（一）前揭犯罪事實，業據被告於警詢坦承不諱，核與證人即被
      害人辛○○、王志中證述相符（九十四年度偵字第四三四
      ○號卷第四十一至四十九頁），並有贓物認領保管單二紙
      （同前偵卷第七十三、七十四頁）、車輛竊盜車牌失竊資
      料個別查詢表四份（同前偵卷第九十八至一○一頁）在卷
      可稽，復有如附表編號七、二十二至二十九所示之物扣案
      足佐。
（二）證人乙○○、戊○○即本案查獲之警員於本院證稱：被告
      於為警欄查後即出示前揭變造之駕照予乙○○，惟因伊等
      另有被告通緝之相片，因而識破查獲等語（本院卷第四十
      八至五十頁），參以被告於警詢坦承：伊係因案通緝為避
      逮捕始變造前揭駕照等語（同前偵卷第三十三頁），則本
      案被告既適遇警方攔查，其持之進而行使，核與被告犯罪
      之計畫相符，被告辯稱未行使該變造駕照一節，顯不足採
      。
（三）被告於警詢供稱：伊為了逃避警方查緝，乃由伊與己○○
      於前揭時、地竊取前揭車牌等語（同前偵卷第三十三頁）
      ，證人即共犯己○○並於本院證稱：前揭為警查獲之車牌
      ，確係由被告下手所竊取等語（本院卷第五十二頁），參
      以苟被告僅係為拆解所竊取之車輛零件供變賣得款，衡情
      要無將前揭車牌懸掛於其所竊取之前揭車輛上之必要，是
      堪認被告前揭於警詢之自白及證人己○○於本院之前揭證
      詞確與事實相符，被告於本院翻異前詞，亦不足採。
（四）被告固辯稱：伊僅攜帶固定鉗、銼刀行竊云云。惟查，被
      告於警詢供稱：「我都與己○○共同行竊。使用固定鉗、
      尖嘴鉗、銼刀、斜嘴鉗、美工刀、梅花扳手、螺絲起子、
      自製之汽車鑰匙及無線電」等語（同前偵卷第三十三頁）
      ，又以被告與己○○既共同謀議行竊，因各個車輛安全設
      備不同，所需行竊工具有異，被告等自需備齊攜帶相關行
      竊之工具，被告及共犯己○○要無僅攜帶固定鉗、銼刀即
      四處搜尋行竊目標之可能，是堪認被告於警詢之自白應與
      事實相符，即被告與共犯己○○確係攜帶如附表編號二十
      二至二十九之工具行竊。
（五）綜上所述，被告所辯顯不足採，事證明確，被告犯行堪以
      認定。
三、按被告用以竊取車輛、車牌所用之固定鉗、尖嘴鉗、銼刀、
    斜嘴鉗、美工刀、螺絲起子、梅花扳手等物，均係便於以單
    手持握，尖端銳利，此有前揭工具扣案足憑，其客觀上均可
    持之傷害人之身體、生命，而對人的安全構成威脅，均堪認
    係刑法第三百二十一條第一項第三款所稱之兇器。核被告所
    為，係犯刑法第三百三十七條之侵占離本人所持有之物罪、
    第二百十六條、第二百十二條之行使變造特種文書罪、第三
    百二十一條第一項第三款之攜帶兇器竊盜罪。被告變造特種
    文書之低度行為已為行使之高度行為吸收，不另論罪。被告
    與己○○間，就攜帶兇器竊盜部分犯行，有犯意聯絡與行為
    分擔，為共同正犯。被告前後多次攜帶兇器竊盜，其時間緊
    接，犯罪構成要件相同，為連續犯，應依刑法第五十六條之
    規定論以情節較重之竊取王志中自小客車之攜帶兇器竊盜罪
    ，並加重其刑。被告所犯侵占離本人持有之物罪與行使變造
    特種文書罪間，有方法結果之牽連關係，為牽連犯，應從一
    重之行使變造特種文書罪處斷。被告所犯行使變造特種文書
    罪及連續攜帶兇器竊盜罪，犯意各別，罪名互異，應予分論
    併罰。被告曾因偽造文書案件，經本院判處有期徒刑四月，
    於九十年五月二十三日執行完畢，此有臺灣高等法院被告全
    國前案紀錄表一份在卷可參，其受有期徒刑執行完畢後五年
    內再犯本件前揭有期徒刑以上之罪，均為累犯，均應依法加
    重其刑，就連續攜帶兇器竊盜部分並依法遞加重之。爰審酌
    本案被告所竊得之財物雖經被害人領回，被害人所受之損害
    非鉅，惟被告正值青壯之年，不思勤奮工作，前曾有違反毒
    品危害防制條例、竊盜、違反貪污治罪條例、贓物、偽造文
    書等多項前案執行紀錄，又甫於九十二年間因恐嚇取財等案
    件，經臺灣高等法院臺中分院判處有期徒刑六年，並應於刑
    之執行完畢或赦免後，令入勞動場所強制工作三年確定，詎
    其於該案執行前又為本次犯行，其迭經刑之執行及判決，均
    未能知所悔悟警惕，足徵其品行不佳，其犯罪手段、情節、
    所竊取之財物價值、坦承部分所犯等一切情狀，分別量處如
    主文所示之刑，並定其應執行之刑。扣案如附表編號二十二
    至二十九之物，為被告及共犯己○○所有，業據被告於警詢
    供明（同前偵卷第三十二頁），復為被告及共犯行竊所用之
    物，又扣案如附表編號七變造之「庚○○」汽車駕駛執照上
    之被告相片一張，為被告所有供犯罪所用之物，均應依刑法
    第三十八條第一項第二款沒收。至其餘扣案如附表編號五、
    六、八至二十一、三十等物，並無積極證據足認與被告所犯
    前揭各罪有直接之關連性，自無從為沒收之諭知。
四、公訴意旨另略以：被告與己○○復基於意圖為自己不法所有
    之犯意聯絡，由己○○以其所有之行動電話號碼撥打辛○○
    所有之行動電話號碼0000000000號，欲向辛○○恐嚇取財，
    惟電話並未接通，被告與己○○之恐嚇取財犯行始未能得逞
    ，因認被告此部分另涉犯恐嚇取財未遂罪嫌。按預備犯與未
    遂犯之區別，以已未著手於犯罪之實行為標準，所謂著手，
    係指犯人對於犯罪構成事實開始實行而言，擄人勒贖罪，係
    以意圖勒贖而為擄人行為為構成要件，自應以開始實行擄人
    行為，始得謂之著手（最高法院八十七年度台上字第四○五
    一號判決參照），次按刑法第三百四十六條第一項之恐嚇取
    財罪，其所謂恐嚇，指凡一切言語、舉動足以使人生畏怖心
    者均屬之，而該言語或舉動是否足以使他人生畏怖心，應依
    社會一般觀念衡量之，如行為人之言語、舉動，依社會一般
    觀念，均認係惡害之通知，而足以使人生畏怖心時，縱被害
    人心理狀態特別，不因而畏怖，仍不能不認為行為人已著手
    實行恐嚇取財犯行，自應成立該罪之未遂犯（最高法院八十
    四年度台上字第八一三號判決參照），是依前揭最高法院判
    決意旨，恐嚇取財罪其犯罪之著手，自應以行為人是否開始
    實行恐嚇之行為為斷。查公訴意旨既認共犯己○○撥打辛○○之行動電話並未接通，則共犯己○○顯尚未開始實行恐嚇
    之行為，揆諸前揭說明，尚難認共犯已為恐嚇取財犯罪行為
    之著手，是被告此部分犯罪自亦無從證明，原應為其無罪之
    諭知，惟公訴意旨認此部分與前揭論罪科刑之攜帶兇器竊盜
    部分，有牽連犯之裁判上一罪之關係，爰不另為無罪之諭知
    。
據上論斷，應依刑事訴訟法第第二百九十九條第一項前段，刑法
第二十八條、第五十六條、第二百十六條、第二百十二條、第三
百二十一條第一項第三款、第三百三十七條、第五十五條、第五
十一條第五款、第四十七條、第三十八條第一項第二款，罰金罰
鍰提高標準條例第一條前段，判決如主文。
中　　華　　民　　國　　94　　年　　10　　月　　5　　日
                     刑事第二庭  審判長法　官  蔡名曜
                                       法  官  陳姵君
                                       法  官  郭書豪
上正本證明與原本無異。
如不服本判決，應於送達後10日內向本院提出上訴狀（須附繕本
），上訴於臺灣高等法院臺中分院。
                                       書記官  陳美虹
中　　華　　民　　國　　94　　年　　10 　　月　　5　　日
附錄法條：
刑法第三百三十七條
(侵占遺失物罪)
意圖為自己或第三人不法之所有，而侵占遺失物、漂流物或其他
離本人所持有之物者，處五百元以下罰金。
刑法第二百十六條
(行使偽造變造或登載不實之文書罪) 行使第二百十條至第二百
十五條之文書者，依偽造、變造文書或登載不實事項或使登載不
實事項之規定處斷。
刑法第二百十二條
(偽造變造特種文書罪)
偽造、變造護照、旅券、免許證、特許證及關於品行、能力服務
或其他相類之證書、介紹書，足以生損害於公眾或他人者，處一
年以下有期徒刑、拘役或三百元以下罰金。
刑法第三百二十一條
犯竊盜罪而有左列情形之一者，處六月以上、五年以下有期徒刑
：一於夜間侵入住宅或有人居住之建築物、船艦或隱匿其內而犯
之者。二毀越門扇、牆垣或其他安全設備而犯之者。
三　攜帶兇器而犯之者。
四　結夥三人以上而犯之者。
五　乘火災、水災或其他災害之際而犯之者。
六　在車站或埠頭而犯之者。
前項之未遂犯罰之。
